【裁判字號】    90,訴,92
【裁判日期】    900608
【裁判案由】    偽造文書等
【裁判全文】
臺灣宜蘭地方法院刑事判決                              九十年度訴字第九二號
    公  訴  人  臺灣宜蘭地方法院檢察署檢察官
    被      告  乙○
右列被告因偽造文書等案件，經檢察官提起公訴（八十九年度偵字第一八八八號），
本院判決如左：
    主  文
乙○共同違反人民入出境，應向內政部警政署入出境管理局申請許可之規定，未經許
可入境，處有期徒刑陸月，如易科罰金，以新台幣玖佰元即銀元參佰元折算壹日。又
共同行使偽造私文書，足以生損害於公眾及他人，處有期徒刑陸月，如易科罰金，以
參佰元折算壹日。偽造之護照申請書上之「甲○○」署押壹枚，及扣案之護照壹本均
沒收。應執行有期徒刑拾月，如易科罰金，以新台幣玖佰元即銀元參佰元折算壹日。
緩刑參年。偽造之護照申請書上之「甲○○」署押壹枚，及扣案之護照壹本均沒收。
    事  實
一、乙○係大陸地區人民，因欲偷渡前往加拿大打工，遂與真實姓名年籍不詳、綽號
    「老闆」之臺灣男子共同謀議，由該名男子代為安排偷渡至台灣，再持冒用他人
    名義申請之中華民國護照搭乘飛機前往加拿大，雙方約定迨其抵達加拿大後，再
    支付美金三萬七千元作為報酬。乙○因而與該真實姓名年籍不詳、綽號「老闆」
    之成年男子二人共同基於犯意之聯絡，於民國八十九年三月間在其位於福建省連
    江縣浦口鎮○○路四十一號住處，提供個人相片予綽號「老闆」之男子，由該綽
    號「老闆」之男子於同年三月某日許在不詳處所，將前開照片換貼在該男子以不
    詳方式取得之甲○○失竊之中華民國國民身分證上加以變造，足以生損害於甲○
    ○；旋偽以「甲○○」之名義，偽造填護照申請書並簽署「李建文」之署押一枚
    ，然後連同前開變造之甲○○國民身分證，於八十九年三月二十九日持向外交部
    領務局高雄辦事處申請甲○○之中華民國護照，致使不知情之承辦公務員將前開
    不實之事項，登載於職務上所掌之公文書，並據以發給黏貼有乙○相片之甲○○
    護照一本，然後再由綽號「老闆」之男子偽以「李建文」之名義，在護照持照人
    處簽署「李建文」之署押一枚，均足以生損害於甲○○以及外交部對於核發護照
    之正確性。又其明知大陸地區人民非經我政府主管機關許可，不得進入臺灣地區
    ，且人民入出境，應向內政部警政署入出境管理局申請許可，未經許可者，不得
    入出境，竟於八十九年四月二十八日，從福建省平潭縣搭乘不詳之大陸漁船來臺
    ，旋於翌（二十九）日凌晨從不詳地點偷渡上岸，並向綽號「老闆」之男子拿取
    前開以甲○○名義申請、黏貼其相片之中華民國護照後，於八十九年五月一日持
    該護照搭乘中華航空公司ＣＩ０三二號班機，由高雄起飛轉往中正機場出境前往
    加拿大溫哥華，嗣為當地移民局官員識破留置八日後遣返中正機場，始為警查獲
    ，並扣得前開護照一本。
二、案經內政部警政署航空警察局移送臺灣桃園地方法院檢察署呈請臺灣高等法院檢
    察署檢察長核轉台灣宜蘭地方法院檢察署檢察官偵查起訴。
    理  由
一、右揭事實，業據被告乙○於警訊、偵查及本院審理時供認不諱坦承不諱，並經被
    害人甲○○於警訊中指述綦詳，復有經變造換貼被告照片之甲○○國民身分證影
    本、黏貼被告相片之護照申請書影本、甲○○之旅客入出境資料查詢表、外交部
    領事事務局高雄辦事處九十年五月十一日領高（九０）字第二三七號函各一件附
    卷可按，復有黏貼被告相片、簽署「甲○○」署押之護照一本扣案可證，足認被
    告之自白與事實相符，是本件事證明確，被告犯行堪以認定，應依法論科。
二、核被告乙○未經許可入境，係違反國家安全法第三條第一項人民入出境應向內政
    部警政署入出境管理局申請許可，未經許可，不得入出境罪之規定，應依同法第
    六條第一項論處。其變造甲○○之國民身分證持以申請護照，係犯刑法第二百十
    六條、第二百十二條之行使變造特種文書罪。該變造國民身分證之低度行為，應
    為行使之高度行為所吸收，不另論罪。其冒用甲○○名義填寫護照申請書持以申
    請核發護照，致使不知情之承辦公務員將前開不實之事項登載於職務上所掌之公
    文書發給護照，並在護照上偽簽甲○○之署押，係犯刑法第二百十六條、第二百
    十條之行使偽造私文書罪、同法第二百十四條之使公務員登載不實罪及同法第二
    百十七條偽造署押罪。其在申請書上偽造甲○○署押，為偽造該申請書之一部行
    為，其於偽造該申請書後，復持向該管機關申請核發護照，偽造之低度行為，應
    為行使之高度行為所吸收，均不另論罪。被告就前開犯行，均與真實姓名年籍不
    詳、綽號「老闆」之成年男子間，有犯意之聯絡與行為之分擔，為共同正犯。被
    告所犯行使變造特種文書、行使偽造私文書、使公務員登載不實及偽造署押等罪
    間，有方法、結果之牽連關係，應從一重之行使偽造私文書罪論處。公訴人起訴
    之事實，雖未敘及被告於護照上偽簽甲○○署押之行為，然此與起訴事實有牽連
    犯之裁判上一罪法律關係，本院應併予審酌。被告所犯違反國家安全法及行使偽
    造私文書罪間，犯意各別，行為互異，應分論併罰。爰審酌被告犯罪之動機、目
    的、手段，犯罪時所受之刺激及其品性、生活狀況、智識程度、犯罪所生之損害
    ，及到案後已坦承犯行，並一再表示悔意，犯罪後態度尚稱良好等情狀，分別量
    處如主文所示之刑。又被告犯罪後，刑法第四十一條之規定，業於九十年一月十
    日修正，其第一項犯最重本刑為五年以下有期徒刑以下之罪，而受六個月以下有
    期徒刑或拘役之宣告，因身體、教育、職業、家庭之關係或其他正當事由，執行
    顯有困難者得易科罰金，並自同年一月十二日生效，比較新、舊法之結果，以修
    正後之規定有利於被告，爰依刑法第二條第一項前段規定，適用修正後之規定諭
    知易科罰金之折算標準，並定其應執行刑及諭知易科罰金之折算標準。又被告前
    未曾受有期徒刑以上刑之宣告，有臺灣高等法院檢察署刑案紀錄檢覆表一件在卷
    可憑，此次因一時失慮而罹刑典，經此偵、審程序應已知警惕，本院認對其所宣
    告之刑以暫不執行為適當，爰併予宣告緩刑三年，以勵自新。扣案護照一本，為
    被告所有並供其犯罪所用之物，爰依刑法第三十八條第一項第二款規定諭知沒收
    。偽造之甲○○之中國民國普通護照申請書上偽造之「甲○○」署押一枚，依刑
    法第二百十九條之規定，不問是否屬於犯人所有，依法均應諭知沒收，爰依上開
    規定沒收之。又扣案之甲○○之中華民國護照一本，為被告所有及因犯罪所得之
    物，爰依刑法第三十八條第一項第三款規定諭知沒收，其上偽造之「甲○○」署
    押，因附著護照上已經諭知沒收，不另行諭知沒收，附此敘明。
據上論斷，應依刑訴訟法第二百九十九條第一項前段，國家安全法第六條第一項，刑
法第十一條前段、第二十八條、第二百十六條、第二百十條、第二百十二條、第二百
十七條、第二百十四條、第五十五條、第二條第一項前段、第四十一條第一項、第五
十一條第五款、第七十四條第一款、第三十八條第一項第三款、第二百十九條，罰金
罰鍰提高標準條例第一條前段、第二條，現行法規所定貨幣單位折算新台幣條例，判
決如主文。
本案經檢察官林慧到庭執行職務
中      華      民      國      九十      年      六      月     八     日
                                  臺灣宜蘭地方法院刑事第一庭
                                          法  官
右正本證明與原本無異。
如不服本判決，應於判決送達後十日內，向本院提出上訴狀。
                                          書記官
中    華    民    國      八十        年              月               日
附錄本案論罪科刑法條全文：
國家安全法第三條、第六條
刑法第二百十條、第二百十二條、第二百十四條、第二百十六條、第二百十七條


司法院資訊處製作；財團法人民間司法改革基金會備份。
